最　高　行　政　法　院　判　決
　　　　　　　　　　　　　94年度判字第00876號
上　訴　人　易香食品工業股份有限公司
代　表　人　丙○○○
訴訟代理人　乙○○
被 上訴 人　　財政部臺灣省南區國稅局
代　表　人　甲○○
上列當事人間因貨物稅事件，上訴人對於中華民國92年3月4日高
雄高等行政法院91年度訴字第898號判決，提起上訴，本院判決
如下：
　　主  文
上訴駁回。
上訴審訴訟費用由上訴人負擔。
　　理  由
一、本件上訴人未依規定辦理麥仔茶產品登記，擅將其偽編之貨
    物稅統一編號：0000000000印製於該公司產製之麥仔茶產品
    容器上，並於於民國88年6至9月及11、12月產製31,238打飲
    料出廠。另同期間申報完稅價格計算表應稅貨物藍山咖啡等
    飲料之出廠數量時，短報237,047打。案經法務部調查局嘉
    義縣調查站（下稱嘉義縣調查站）於89年9月7日查獲，通報
    被上訴人核定補徵漏報貨物稅新臺幣（下同）47,324元及67
    1,301元，合計718,625元外，並就擅自產製麥仔茶部分，依
    貨物稅條例第32條第1款規定，按補徵稅額47,324元處10倍
    罰鍰473,200元（計至百元止），就藍山咖啡等飲料漏報部
    分，依同條第7款規定，處補徵稅額671,301元5倍之罰鍰3,3
    56,500元（計至百元止），合計罰鍰3,829,700元，上訴人
    不服，循序提起行政訴訟。
二、上訴人於原審主張：上訴人為所產製之黑麥茶飲料於84年8
    月11日申請產品登記，經被上訴人以84年8月14日南區國稅
    嘉縣資字第84015408號函核准有案，並編有統一編號000000
    0000號，後因順應潮流變更名稱為麥仔茶及變更包裝圖樣，
    然製造過程、原料及保管期限均未變更。依貨物稅條例第20
    條及貨物稅捐稽徵規則第19條規定，上訴人僅需辦理變更登
    記即可，故本件行為罰部分，僅得依貨物稅條例第28條規定
    論處。另被上訴人依調查局查扣之出貨單存根認定上訴人短
    報應稅貨物藍山咖啡等飲料之出廠數量237,047打，惟上開
    出貨單，未經買方之簽章，屬公司內部文件，非交易憑證。
    且88年6月4日、5日及同年8月19日至22日有瑪姬及山姆颱風
    過境，同年9月21日大地震，上訴人於上開期間並未出貨。
    被上訴人未能舉證上訴人出賣貨物之交付實據，卻以上訴人
    未提出退貨證明文件及相關資金流程資料為由，作為其課稅
    佐證之依據，自與證據法則有違。又上訴人違反作為之行為
    構成要件相同，依一事不再理原則，應依連續犯規定，以一
    罪論處，被上訴人將兩年度分為兩案分別論處兩個行為罰，
    與法不符。再查上訴人短漏報之稅款業於89年10月12日前自
    動補報補繳。依財政部台財稅第801253598號函釋，本件應
    以被上訴人接獲嘉義調查站89年11月7日之通報後進行調查
    函查之函查日為基準日，上訴人短漏報之稅款業於89年10月
    12日自動補報補繳，自有稅捐稽徵法第48條之1之適用。末
    查被上訴人依貨物稅條例第32條第1款裁處行為罰10倍之罰
    鍰，再依同法條第7款規定裁處漏稅罰5倍之罰鍰，顯本末倒
    置，違反司法院釋字第339號、第503號解釋意旨。為此訴請
    撤銷訴願決定及原處分。
三、被上訴人則以：上訴人未依規定辦理麥仔茶產品登記，偽編
    貨物稅產品統一編號0000000000印製於麥仔茶之容器上，於
    88年6至9月及11、12月產製31,238打出廠；另同期間申報完
    稅價格計算表應稅貨物藍山咖啡等飲料之出廠數量時，短報
    237,047打，被上訴人予以補徵稅額，並依貨物稅條例第32
    條第1款、第7款之規定分別裁處10倍及5倍之罰鍰，於法無
    違等語，資為抗辯。
四、原審斟酌全辯論意旨及調查證據之結果，以：按「貨物稅於
    應稅貨物出廠或進口時徵收之。其納稅義務人如左：一、國
    內產製之貨物，為產製廠商。」「飲料品：凡設廠機製之清
    涼飲料品均屬之；其稅率如左：一、稀釋天然果蔬汁從價徵
    收8%。二、其他飲料品從價徵收15%。」「產製廠商應於開
    始產製貨物前，向工廠所在地主管稽徵機關申請辦理貨物稅
    廠商登記及產品登記。」「產製廠商當月份出廠貨物之應納
    稅款，應於次月15日以前自行向公庫繳納，並依照財政部規
    定之格式填具計算稅額申報書，檢同繳款書收據向主管稽徵
    機關申報。」「納稅義務人有左列情形之一者，除補徵稅款
    外，按補徵稅額處5倍至15倍罰鍰：一、未依第19條規定辦
    理登記，擅自產製應稅貨物出廠者。．．．七、短報或漏報
    出廠數量者。」分別為行為時貨物稅條例第2條第1項、第8
    條第1項、第19條、第23條第1項、第32條第1款、第7款所明
    定。次按「產製廠商當月份出廠之應稅貨物，應於次月15日
    以前，按出廠價格計算完稅價格，並依規定格式填具完稅價
    格計算表，向主管稽徵機關申報。」「產製廠商依本條例第
    23條第1項規定填具計算稅額申報書，申報當月份出廠應稅
    貨物之應納稅額。」亦分別為貨物稅稽徵規則第40條第1項
    、第47條前段所明定。上訴人前開違章事實，經財政部賦稅
    署第四組於89年7月31日以賦四發（南區國）字第102號函陳
    報嘉義縣調查站，嗣因嘉義縣調查站於89年9月7日查獲，通
    報被上訴人審理，以上訴人違反貨物稅條例第19條及貨物稅
    稽徵規則第40條、第47條之規定，核定補徵漏報貨物稅718,
    625元，另依行為時貨物稅條例第32條第1款、第7款規定，
    按補徵稅額分處10倍及5倍罰鍰等事實，有嘉義縣調查站89
    年11月7日義法字第89273號函、調查筆錄、逃漏貨物稅統計
    表、上訴人89年10月12日書立之承諾書附卷可稽，堪信為實
    。本件上訴人主張其原有生產黑麥茶，並經被上訴人核准在
    案，且編有產品貨物稅統一編號0000000000號，嗣變更名稱
    為麥仔茶，並變更包裝圖案，惟製造過程、原料及保存期限
    均未變更，上訴人僅係因不知究應重新辦理產品登記或僅辦
    理產品變更登記，而致延遲未為變更。且被上訴人以調查局
    查扣之出貨單認定上訴人短報藍山咖啡等飲料之數量，惟該
    資料未經買方簽帳，亦未經買賣雙方確認，僅屬原告公司內
    部文件，非交易憑證，不能作為上訴人出賣貨物之交付實據
    云云。惟查上訴人於所產製之麥仔茶罐頭外殼所印之貨物稅
    統一編號為0000000000號，與上訴人原申請核准生產之黑麥
    茶之貨物稅統一編號0000000000號並不相同，且上訴人之代
    表人於嘉義縣調查站89年9月7日之調查筆錄中亦自承「麥仔
    茶並未申請貨物稅統一編號，該產品罐上現在所標示的貨物
    稅統一編號係於88年7月間更改麥仔茶的包裝圖案，福勝製
    罐廠錯將黑麥仔茶的貨物稅統一編號中之『3』改為『9』亦
    即將0000000000，更改為0000000000」及「此易香麥仔茶包
    裝器之鈑樣是易香公司委託加新金屬工業公司沿用原來易香
    黑麥仔茶的圖案，只將品名『黑麥仔茶』改為『麥仔茶』，
    至於其中之公司地址、電話、核可編號、貨物稅統一編號、
    衛生署的核准字號，都是會計楊淑珍提供給加新公司人員據
    以印製在鈑樣上面，經我檢查確認才開始量產製罐。」可知
    上訴人確實有擅自偽印貨物稅統一編號於系爭麥仔茶之罐頭
    上之事實，此並經臺灣嘉義地方法院90年度訴字第222號刑
    事判決有罪在案，上訴人主張其僅係遲延未為變更云云，顯
    為事後卸責之詞。至於藍山咖啡等飲料短報部分，參諸上訴
    人代表人於嘉義縣調查站之調查筆錄自稱：「我對於貴站所
    計算出易香食品股份有限公司88年6、7、8、9、11、12月之
    逃漏貨物稅統計表所載之數量、逃漏稅額沒有意見．．．」
    「我對於貴站所計算易香公司88年6、7、8、9、11、12月之
    逃漏稅金額沒有意見，並願意寫承諾書轉財政部臺灣省南區
    國稅局，但假如以後有易香公司之前述月份之出貨退貨單據
    ，我將據以向國稅局要求減少逃漏稅金額之裁罰稅額。」此
    有嘉義縣調查站89年10月12日之調查筆錄，並有經上訴人代
    表人及其配偶楊文曲於同日書立簽名願承諾接受被上訴人就
    上開月份對上訴人補稅及裁罰之承諾書附原處分卷可稽。上
    訴人如有出貨遭退貨之情事，必能提出遭退貨之文件資料作
    為佐證，上訴人固主張有因受颱風、地震影響未出貨，並提
    示88年6月4日、5日及同年8月19日至22日之17紙送貨單，及
    颱風資料表等供核，然上開文件僅能證明該期間之颱風存在
    ，尚不足證明原告出貨有因而遭退貨之事實，九二一地震亦
    同。是上訴人僅空言主張受颱風影響未出貨，未能提出具體
    事證以實其說，其所述各節，核無足採。又「納稅義務人自
    動向稅捐稽徵機關補報並補繳所漏稅款者，凡屬未經檢舉、
    未經稽徵機關或財政部指定之調查人員進行調查之案件，左
    列之處罰一律免除；其涉及刑事責任者，並得免除其刑：
    一、本法第41條至第45條之處罰。二、各稅法所定關於逃漏
    稅之處罰。前項補繳之稅款，應自該項稅捐原繳納期限截止
    之次日起，至補繳之日止，就補繳之應納稅捐，依原應繳納
    稅款期間屆滿之日郵政儲金匯業局之一年期定期存款利率按
    日加計利息，一併徵收。」為稅捐稽徵法第48條之1所明定
    。另「稅捐稽徵法第48條之1自動補報免罰之規定，以未經
    檢舉及未經稽徵機關或財政部指定之調查人員進行調查為要
    件。該條文所稱『稽徵機關或財政部指定之調查人員』，當
    指省、市各稅捐稽徵機關或財政部指定之稽核人員，並不包
    含調查局所屬之處站在內。惟條文中所稱『經檢舉』一語，
    並未限定檢舉人之身分，亦未限定須向稽徵機關或財政部指
    定之調查人員檢舉。故違章漏稅案件，經人向有權處理機關
    檢舉或經有權處理機關主動察覺或查獲者，均屬經檢舉之案
    件，無稅捐稽徵法第48條之1補稅免罰規定之適用。」復為
    財政部70年2月19日台財稅第31318號函釋在案。上訴人另主
    張依上開函釋意旨，稅捐稽徵法第48條之1所稱稽徵機關或
    財政部指定之調查人員，應指省市各稅捐稽徵機關或財政部
    指定之稽核人員，並不包含調查局所屬各站處在內，故查獲
    違章漏稅資料需移送所屬稽徵機關審理，由稽徵機關核定有
    無涉嫌違章漏稅，因而有關違章漏稅調查基準日，應以稽徵
    機關函查日為基準日，上訴人於調查基準日前已自動補繳前
    述麥仔茶及藍山咖啡之漏報稅額，應有稅捐稽徵法第48條之
    1免罰規定之適用云云。惟查前揭財政部函釋將「有權處理
    機關主動查察或查獲者」，認均屬上開稅捐稽徵法第48條之
    1「經檢舉」，固有任意擴張檢舉案件範圍而不當之虞，即
    將經人檢舉之案件與已進行調查之案件等2項消極要件予以
    混淆之誤。惟其意旨在認上開2項要件均需具備，始可符合
    該法條補稅免罰之規定，則無違誤。蓋法條第1項之法文係
    用「未經檢舉」與「未經稽徵機關或．．．進行調查」併與
    之「、」號，而非「或」字，即須兩項要件均併存始符合補
    稅免罰之條件，於有「經人檢舉」或「經稽徵機關．．．進
    行調查」時，即無免罰之餘地。否則，未經任何人之舉發，
    完全依稅捐稽徵機關之職權主動調查發現逃漏稅之情事，反
    而不生阻斷補稅免罰之效果，豈為該條文鼓勵自新，並避免
    稽徵機關之勞費之立法意旨之所在。是前開財政部函釋關於
    前述兩要件均需具備始符補稅免罰之意旨，與稅捐稽徵法第
    48條第1項之立法意旨並無相違。準此，本件既由財政部賦
    稅署主動察覺，係屬機關依職權主動發現，此雖非屬檢舉範
    圍，為避免造成非稽徵機關或財政部指定之調查人員之有權
    處理機關，得受理他人檢舉，而阻斷補報免罰之效力，對主
    動發現之案件，反而不生阻斷免罰效力之後果，因而必須於
    未經人檢舉且未經稽徵機關主動查獲或進行調查時，才有稅
    捐稽徵法第48條之1免罰之適用。上訴人縱已自動補繳稅款
    ，惟因其係屬經稽徵機關主動查獲之案件，當無所得稅法第
    48條之1補稅免罰規定之適用。本件既為經稽徵機關主動查
    獲之案件，已無再論究本件之調查基準日為何之必要。則上
    訴人主張應依財政部台稅二發第810804531號函釋關於調查
    基準日之認定（按係對於查獲涉虛設行號案件所牽連之案件
    之調查基準日），於被檢舉漏報營利事業所得稅之本案（按
    本案原係因檢舉上訴人漏報營利事業所得稅而由嘉義縣調查
    站會同被上訴人所屬嘉義縣分局進行搜索查扣帳證，因而查
    獲上訴人違反貨物稅條例。關於營利事業所得稅部分，業經
    本院93年度判字第225號判決駁回上訴人之訴確定）自無適
    用之餘地。末查被上訴人依貨物稅條例第32條第1款裁處上
    訴人10倍罰鍰，係針對上訴人未辦理登記，擅自產製麥仔茶
    之違章事實，而依同條第7款裁處上訴人5倍罰鍰，則係針對
    上訴人短報藍山咖啡飲料之部分，均為漏稅罰性質，僅處罰
    客體不同，自無所謂重複處罰情節。又稅法規定之最高限或
    最低限，無非在授權處罰機關可按案情輕重在稅法規定範圍
    內作彈性之認定，是財稅機關基於授權，得按違章案件情節
    輕重在稅法規定範圍內彈性認定裁處罰鍰金額，此屬行政機
    關之裁量事項，若無逾越權限或濫用權力情事，應非行政法
    院所得審究之範圍。被上訴人就上訴人未依貨物稅條例第19
    條規定辦理登記，擅自產製麥仔茶出廠部分，按其所漏報貨
    物稅額，依貨物稅條例第32條第1款裁處上訴人10倍之罰鍰
    ，就短報藍山咖啡等飲料部分，依同條第7款按所漏稅額裁
    處上訴人5倍之罰鍰，揆諸前開規定及說明，自無違誤。復
    查及訴願決定維持原處分，亦無不合。上訴人訴請撤銷訴願
    決定及原處分（含復查決定），為無理由等為其判斷之基礎
    ，並說明其證據之取捨，而駁回上訴人之訴。
五、原判決經核於法無違。其理由中業詳敘認定上訴人未依規定
    辦理麥仔茶產品登記，擅將其偽編之貨物稅統一編號：0000
    000000印製於該公司產製之麥仔茶產品容器上，於88年6至9
    月及11、12月產製31,238打飲料出廠。另同期間申報完稅價
    格計算表應稅貨物藍山咖啡等飲料之出廠數量時，短報237,
    047打等事實之證據，詳如前述。並非僅依上訴人代表人之
    談話筆錄及承諾書為認定，尚參酌其他證據為之，核無不合
    。上訴人主張其送貨單為3聯，不得以未經客戶簽收之送貨
    單存根聯認定云云，經查通常交易情形，送貨單如為3聯式
    ，出貨時，出貨廠商保留存根聯，2聯隨貨送出，交買受人
    簽收後，一聯交買受人，一聯取回。如出貨後，買受人拒絕
    受貨，不予簽收，該2聯均應取回。如買受人簽收後，再行
    退貨，亦應另有退貨資料。是存根聯雖未經買受人簽章，但
    通常應已出貨，而買受人如拒收貨物或退貨，出貨者既有其
    餘單據可資證明，自應由其舉證。是被上訴人依查扣之送貨
    單存根聯等認定上訴人有系爭飲料之產製出廠行為，並以上
    訴人未能舉證證明上開期間內有退貨等情形，而予採信，尚
    無違反經驗法則，亦非推測臆斷。又財政部69年6月30日台
    財稅第35179號函釋係謂：「依稅捐稽徵法第48條之1規定，
    納稅義務人自動向稅捐稽徵機關補報並補繳所漏稅款者，免
    按各稅法有關漏報、短報之處罰規定辦理者，係以未經檢舉
    及未經稽徵機關或財政部指定之調查人員進行調查之案件為
    限。所稱『未經檢舉』，應指未經他人向稅捐稽徵機關或其
    他職司調查之機關檢舉而言。本案．．．」，非上訴人所引
    ：「所謂未經檢舉之涵義，係以未經檢舉及未經稽徵機關或
    財政部指定之調查人員進行調查之案件為限。．．．」80年
    8月16日台財稅第801253598號函所檢發之「稅捐稽徵法第48
    條之1所稱進行調查之作業步驟及基準日之認定原則」，貨
    物稅未單獨列項，於各稅項內，僅就列選案件、個案調查案
    件、其他涉嫌漏稅案件、臨時交辦調查案件為規定，係以由
    主管機關交查案件為主，與本件情形不同，且非以稅捐稽徵
    機關函查日為唯一基準日。況該函僅為原則，所稱調查行為
    ，自不限表列者。上訴人狀陳：「本案係財政部賦稅署第四
    組於89年7月31日以賦四發（南區國）字第102號函陳報嘉義
    調查站，該站於89年9月6日進行搜查，於次日（7日）會同
    被上訴人嘉義縣分局人員進行調查，製作調查筆錄．．．」
    是被上訴人嘉義縣分局人員早於89年9月7日即已進行本案之
    調查，上訴人主張以被上訴人接獲嘉義調查站89年11月7日
    函為基準日，洵非可採。況上訴人未說明系爭稅款何時補繳
    ，卷內亦無該補繳88年度部分稅款之資料，僅有上訴人於89
    年9月13日自行補繳89年5、6、7月份之貨物稅104,601元、
    99,783元及106,422元資料。上訴人既未自行補繳，更無依
    稅捐稽徵法第48條之1規定免罰餘地。上訴人主張應予免罰
    等，並無足採，其併執陳詞，就原審取捨證據，認定事實之
    職權行使，指摘原判決未當，聲明廢棄，非有理由，應予駁
    回。
六、依行政訴訟法第255條第1項、第98條第 3項前段，判決如主
    文。
中    華    民    國    94    年     6    月    16    日
                  第一庭審判長法  官　黃　綠　星
                              法  官  陳　秀　美
                              法  官　蔡　進　田
                              法  官　黃　璽　君
                              法  官　廖　宏　明
以  上  正  本  證  明  與  原  本  無  異
中    華    民    國    94    年    6    月    17     日
　　　　　　　　　　　　　　　書記官　邱　彰　德
